ACORDAO-COMPLETO-2532887

ACÓRDÃO DE RELAÇÃO

ACÓRDÃO DE RELAÇÃO 2581/2022 ATA 14/2022 - PRIMEIRA CÂMARA

Acórdão 2581/2022-TCU-Primeira Câmara
VISTO e relacionado este processo relativo ao ato de aposentadoria de Manoel Neto Ribeiro da Silva emitido pelo Tribunal Regional Federal da 3ª Região e submetido a este Tribunal para fins de registro.
Considerando que as análises empreendidas pela Secretaria de Fiscalização de Integridade de Atos e Pagamentos de Pessoal e de Benefícios Sociais - Sefip detectaram a inclusão irregular nos proventos de parcelas decorrentes da incorporação de quintos ou décimos de funções comissionadas exercidas após 8/4/1998, além dos limites previstos nos arts. 3º e 5º da Lei 9.624/1998, que admitiam, após aquela data, apenas a contabilização de tempo residual para integralização de um décimo decorrente do exercício de função iniciado até 10/11/1997, data de publicação da Medida Provisória 1.595-14, convertida na Lei 9.527/1997, que extinguiu a vantagem dos quintos/décimos;
considerando que a irregularidade identificada é tema de jurisprudência pacificada desta Corte de Contas, especialmente a partir do julgamento pelo Supremo Tribunal Federal - STF, em repercussão geral, do Recurso Extraordinário - RE 638.115/CE;
considerando que, segundo a modulação de efeitos do julgamento do RE 638.115/CE feita pelo Supremo Tribunal Federal, os quintos ou décimos amparados por decisão judicial não transitada em julgado ou por decisão administrativa devem ser convertidos em parcela compensatória, a ser absorvida por reajustes futuros;
considerando que essas parcelas de quintos ou décimos constantes do ato em exame já foram convertidas em parcela compensatória;
considerando, ademais, que a instrução da Sefip apontou a concessão de adicional de tempo de serviço apesar do rompimento do vínculo jurídico com a Administração Pública, o que contraria a jurisprudência do TCU (Acórdão 4322/2015-TCU-Primeira Câmara) ;
considerando que, por meio do Acórdão 1414/2021-TCU-Plenário, este Tribunal fixou entendimento no sentido da possibilidade de apreciação de ato sujeito a registro mediante relação, na forma do artigo 143, inciso II, do Regimento Interno deste Tribunal, nas hipóteses em que a ilegalidade do ato decorra exclusivamente de questão jurídica de solução já pacificada na jurisprudência desta Corte de Contas;
considerando a presunção de boa-fé do interessado; 
considerando que o ato ora examinado deu entrada no TCU há menos de cinco anos; e
considerando, por fim, os pareceres convergentes da Sefip e do Ministério Público junto ao TCU - MPTCU.
ACORDAM os Ministros do Tribunal de Contas da União, reunidos em sessão da Primeira Câmara, com fundamento nos artigos 1º, inciso V, e 39, inciso II, da Lei 8.443/1992, c/c os artigos 17, inciso III, 143, inciso II, 260 e 262 do Regimento Interno, em:
a) considerar ilegal e negar registro ao ato de aposentadoria de Manoel Neto Ribeiro da Silva;
b) expedir as determinações contidas no item 1.7 abaixo:
1. Processo TC-Processo 004.169/2022-0 (APOSENTADORIA) 
	1.1. Interessado: Manoel Neto Ribeiro da Silva (XXX.812.518-XX) 
	1.2. Unidade: Tribunal Regional Federal da 3ª Região
	1.3. Relator: Ministro Jorge Oliveira
	1.4. Representante do Ministério Público: Procurador Marinus Eduardo De Vries Marsico
	1.5. Unidade Técnica: Secretaria de Fiscalização de Integridade de Atos e Pagamentos de Pessoal e de Benefícios Sociais (Sefip) 
	1.6. Representação legal: não há
	1.7. Determinar ao Tribunal Regional Federal da 3ª Região que:
	1.7.1. promova, no prazo de quinze dias, a contar da notificação desta decisão, o recálculo do valor atualmente pago a título de adicional por tempo de serviço, em face de manifesta ilegalidade.
	1.7.2. dispense a devolução dos valores indevidamente recebidos de boa-fé até a data da ciência pelo Tribunal Regional Federal da 3ª Região deste acórdão, com base no Enunciado 106 da Súmula da Jurisprudência do TCU.
1.7.3. dê ciência, no prazo de quinze dias, a contar da notificação desta decisão, de seu inteiro teor ao interessado e o alerte de que o efeito suspensivo proveniente da interposição de eventual recurso junto ao TCU não o eximirá da devolução dos valores percebidos indevidamente, caso o recurso não seja provido.
1.7.4. encaminhe ao TCU, no prazo de trinta dias, a contar da notificação desta decisão, comprovante da data de ciência do teor desta deliberação pelo ex-servidor, bem como informações acerca das providências adotadas em face do item 1.7.1. deste acórdão.

Primeira Câmara

Tribunal Regional Federal da 3ª Região

JORGE OLIVEIRA

não há

APOSENTADORIA (APOS)